【裁判字號】    94,訴,489
【裁判日期】    950601
【裁判案由】    拆屋還地等
【裁判全文】
臺灣新竹地方法院民事判決               94年度訴字第489號
原      告  丙○○
被      告  乙○○
訴訟代理人  甲○○
            邱駿飛    新竹縣湖.
上列當事人間拆屋還地等事件，本院於民國95年5月18日辯論終
結，判決如下：
    主  文
一被告應將其所有之門牌號碼新竹縣湖口鄉○○路○段二巷一號
  之建物佔用如附表一所示之土地部分拆除，並將該土地返還原
  告。
二被告應給付原告新台幣肆萬壹仟捌佰伍拾肆元，即自95年6 月
  2日起按年息百分之五計算之利息。
三被告應依據附表二所示之起算日至拆除佔用之建物將土地返還
  原告為止，按年給付原告如附表二所示金額之相當於租金之不
  當得利。
四原告其餘請求駁回。
五訴訟費用由被告負擔二分之一，餘由原告負擔。
六主文第一項至第三項如原告依據附表三原告供擔保金額欄所示
  之金額為被告供擔保得為假執行，被告如依據附表三被告供擔
  保金額欄所示之金額為原告供擔保得免為假執行。
七原告其餘假執行之聲請駁回。
    事實及理由
一程序部分
  (一)按原告於判決確定前，得撤回訴之全部或一部，但被告已為
    本案之言詞辯論者，應得其同意；訴之撤回，被告於期日到
    場，未於同意與否之表示者，自該期日起，其未於期日到場
    或係以書狀撤回者，自前項筆錄或撤回書狀送達之日起，10
    日內未提出異議者，視為同意撤回，此為民事訴訟法第262
    條第1項、第4項所明定。查原告起訴時原聲明：「新竹縣湖
    口鄉○○段438地號土地中19.72平方公尺，如拆屋還地有困
    難時，被告應給付原告新臺幣（下同）388,888元。」等情
    ，嗣原告於本院民國（下同）93年12月22日調解程序期日撤
    回前開訴之聲明，在場之被告雖未為同意與否之表示，惟自
    該期日起，10日內未提出異議，揆之上開規定，視為同意原
    告撤回此部分訴訟，本院即無庸再行就原告上開請求加以審
    究，先予敘明。
  (二)次按訴狀送達後，原告不得將原訴變更或追加他訴。但請求
    之基礎事實同一者、擴張或減縮應受判決事項之聲明或不甚
    礙被告之防禦及訴訟之終結者，不在此限，民事訴訟法第
    255條第1項第2款、第3款、第7款分別定有明文。又所謂請
    求之基礎事實同一，係指變更或追加之訴與原訴之主要爭點
    有其共同性，各請求所主張之利益在社會生活上可認係屬同
    一或關連之紛爭，而就原請求之訴訟及證據資料，於繼續審
    理時，在相當程度範圍內具有同一性或一體性，得期待於後
    請求之審理予以利用，俾先後兩請求得在同一程序中一併解
    決，避免重複審理者，自屬之。判斷是否合於民事訴訟法第
    255條第1項第2款之「請求之基礎事實」同一，應考慮被告
    之防禦權是否受到不利益及在訴訟之過程，准予為訴之變更
    、追加後，原來已經進行過之訴訟資料與證據資料，有無繼
    續使用之可能性及價值，最高法院90年度台抗字第287號、
    90年度台抗字第519號裁判意旨可資參照。查原告起訴時原
    聲明；「被告應將坐落新竹縣湖口鄉○○段438地號之土
    地19.72平方公尺，其上之建物及地上物拆除，並將土地返
    還予原告。被告並應自民國93年起至返還土地之日止，按年
    給付原告16,007元。被告應將坐落新竹縣湖口鄉○○段
    439地號土地23.1平方公尺，其上之建物及地上物拆除，並
    將土地返還予原告。被告並應自民國93年起至返還土地之日
    止，按年給付原告5,331元。被告應將坐落新竹縣湖口鄉
    ○○段439之6地號土地27.21平方公尺，其上之建物及地上
    物拆除，並將土地返還予原告。被告並應自民國93年起至返
    還土地之日止，按年給付原告6,280元。被告應給付原告
    385,639元，及自起訴狀繕本送達翌日起至清償日止，按年
    息百分之5計算之利息。」，嗣於訴訟進行中，原告變更及
    追加訴之聲明為：被告應將坐落新竹縣湖口鄉○○段438
    地號之土地19.72平方公尺，及其上之建物拆除，並將土地
    返還予原告。被告並應自民國93年1月1日起至返還土地之日
    止，按年給付原告16,007元。被告應將坐落新竹縣湖口鄉
    ○○段439地號如附圖所示虛線部分之面積27.33平方公尺之
    建物拆除，並將土地返還於原告。被告並應自民國93年1月1
    日起至返還土地之日止，按年給付原告5,331元。被告應
    將坐落新竹縣湖口鄉○○段439-6地號如附圖所示虛線部分
    之面積24.87平方公尺之建物拆除，並將上開土地及被告占
    用之5.99平方公尺之土地返還於原告。被告並應自民國93年
    1月1日起至返還土地之日止，按年給付原告6,280元。
    被告應將坐落新竹縣湖口鄉○○段434地號如附圖所示虛
    線部分之面積5.47平方公尺之建物拆除，並將土地返還於原
    告。被告應將坐落新竹縣湖口鄉○○段439-4地號如附圖
    所示虛線部分之面積0.37平方公尺之建物拆除，並將土地返
    還於原告。被告應給付原告450,783元，及自判決後起至
    清償日止，按年息百分之5計算之利息。核係屬擴張及追加
    訴之聲明，且前開追加之訴與原訴之主要爭點有其共同性，
    各請求利益之主張在社會生活上可認為具關連性，而就原請
    求之訴訟及證據資料，於審理繼續進行在相當程度範圍內具
    有一體性，得期待於後請求之審理予以利用，故宜於同一訴
    訟程序審理，藉以一次解決紛爭，俾符合訴訟經濟之要求，
    況此變更並無礙被告之防禦及訴訟終結，對於被告之程序權
    保障亦無不利影響，是以揆諸前開說明，原告所為之訴之變
    更，程序上並無不合，應予准許。
二原告起訴主張
  (一)坐落於新竹縣湖口鄉○○段434地號土地為原告所有，其中
    28坪（面積92.4平方公尺）之土地於64年間售予被告，並經
    新竹縣政府竹北地政事務所登記為「地號：湖口鄉○○段
    438號，面積93平方公尺」（下稱438地號土地），然被告嗣
    後擴建房屋時卻侵占原告之土地，84年重測登記時，被告
    438地號土地面積登記為112.12平方公尺，其建物面積為
    103.31平方公尺，較買賣面積多10.91平方公尺，且侵占空
    地之面積為8.81平方公尺，合計被告較先前所購得土地多
    19.72平方公尺。又被告購得前開原告所有之28坪土地後，
    其所建房屋竟越界無權占有原告所有坐落於新竹縣湖口鄉○
    ○段439地號土地（下稱439地號土地）27.33平方公尺，新
    竹縣湖口鄉○○段439-6地號土地（下稱439-6地號土地）
    30.86平方公尺（含建物侵占之面積24.87平方公尺，及空地
    5.99平方公尺），新竹縣湖口鄉○○段434地號土地（下稱
    434地號土地）5.47平方公尺，新竹縣湖口鄉○○段439-4地
    號土地（下稱439-4地號土地）0.37平方公尺，損害原告之
    權益，經多次協調不果，是被告既侵占原告所有之土地，自
    應將占用之建物拆除，並將侵占之土地返還予原告。
  (二)被告侵占原告所有之系爭土地，使原告受有相當於租金之損
    害，依法被告應給付原告相當於地租之損害，而依據新竹縣
    政府歷年公告地價現值表，被告占用系爭土地，其相當於地
    租之損害如下：
  1.438地號土地：
    78年至86年間為133,358.47元（19.72×7514×0.1×9＝
    133358.47），87年間為15,803.608元（19.72×8014×0.1
    ×1＝15803.608），88年至92年間為80,033.62元（19.72×
    8117×0.1×5＝80033.62），合計229,195.698元，而原告
    則請求438地號土地之賠償為221,196元。
  2.439地號土地：
    78年至85年間為42,044.472元（27.33×1923×0.1×8＝
    42044.472），86年間為5,490.597元（27.33×2009×0.1×
    1＝5490.597），87年間為5,911.479元（27.33×2163×0.1
    ×1＝5911.479），88年至92年間為31,538.82元（27.33×
    2308×0.1×5＝31538.82），合計84,985.597元，而原告則
    請求439地號土地之賠償為84,986元。
  3.439-6地號土地：
    78年至85年間為47,475.024元（30.86×1923×0.1×8＝
    47475.024），86年間為6,199.774元（30.86×2009×0.1×
    1＝6199.774），87年間為6,675.018元（30.86×2163×0.1
    ×1＝6675.018），88年至92年間為35,612.44元（30.86×
    2308×0.1×5＝35612.44），合計95,962.256元，而原告
    則請求439-6地號土地之賠償為95,962元。
  4.434地號土地
    78年至79年間為2,197.896元（5.47×2009×0.1×2＝
    2197.896），80年至81年間為4,206.43元（5.47×3845×
    0.1×2＝4206.43），82年至83年間為8,229.692元（5.47×
    7518×0.1×2＝8229.692），84年至86年間為12,330.979元
    （5.47×7514×0.1×3＝12330.979），87年至88年間為
    8,865.776元（5.47×8104×0.1×2＝8865.776），89年至
    92年間為17,751.244元（5.47×8113×0.1×4＝17751.244
    ），合計53,576.466元，而原告則請求434地號土地之賠償
    為47,818元。
  5.439-4地號土地
    78年至79年間為29.6元（0.37×400×0.1×2＝29.6），80
    年間為24.05元（0.37×650×0.1×1＝24.05），81年至82
    年間為59.2元（0.37×800×0.1×2＝59.2），83年至84年
    間為66.6元（0.37×900×0.1×2＝66.6），85年間為
    71.151元（0.37×1923×0.1×1＝71.151），86年間為
    79.333元（0.37×2009×0.1×1＝79.333），87年至90年間
    為320.129元（0.37×2163×0.1×4＝320.129），91年至92
    年間為170.792元（0.37×2308×0.1×2＝170.792），合計
    820.855元，而原告則請求439-4地號土地之賠償為821元。
  6.被告占用系爭土地，所應負之損害賠償總計為450,783元（
    221196＋84986＋95962＋47818＋821＝450783）
  (三)又被告應自93年1月1日起至返還上開系爭土地於原告止，按
    年給付原告相當於地租之利益，即438地號土地為16,007元
    ，439地號土地為5,331元，439-6地號土地則為6,280元。
  (四)對被告抗辯所為之陳述：
    原告係於49年間購買系爭土地，雖438地號之土地早期定有
    租約，惟被告買下前開土地後，即不再出租，而439、439-6
    地號之土地則未曾出租，原告亦不曾收取租金。至被告於68
    年改建時，其所蓋之建物，原告並不知悉已超過438地號之
    範圍。另被告主張之優先承買權，為何不在原告49年購買時
    主張，現在才提此問題？又重測結果雖係地政單位之疏失，
    但被告仍因此而獲有不當得利，侵害原告之權益，是被告不
    得以已登記為由，無償霸占土地。
  (五)原告聲明：
  1.被告應將坐落新竹縣湖口鄉○○段438地號之土地19.72平方
    公尺，及其上之建物拆除，並將土地返還予原告。被告並應
    給付原告221,196元，暨自93年1月1日起至返還土地之日止
    ，按年給付原告16,007元。
  2.被告應將坐落新竹縣湖口鄉○○段439地號如附圖所示虛線
    部分之面積27.33平方公尺之建物拆除，並將土地返還於原
    告。被告並應給付原告84,986元，暨自93年1月1日起至返還
    土地之日止，按年給付原告5,331元。
  3.被告應將坐落新竹縣湖口鄉○○段439-6地號如附圖所示虛
    線部分之面積24.87平方公尺之建物拆除，並將上開土地及
    被告占用之5.99平方公尺之土地返還於原告。被告並應給付
    原告95,962元，暨自93年1月1日起至返還土地之日止，按年
    給付原告6,280元。
  4.被告應將坐落新竹縣湖口鄉○○段434地號如附圖所示虛線
    部分之面積5.47平方公尺之建物拆除，並將土地返還於原告
    。被告應給付原告47,818元。
  5.被告應將坐落新竹縣湖口鄉○○段439-4地號如附圖所示虛
    線部分之面積0.37平方公尺之建物拆除，並將土地返還於原
    告。並應給付原告821元。
  6.被告應給付原告450,783元，及自判決後起至清償日止，按年
    息百分之5計算之利息。
  7.願供擔保，請准宣告假執行。
三被告則以：
  (一)系爭438地號土地，被告於49年間即居住該址，並向當時之
    地主羅玉麟承租，惟原地主轉讓系爭土地時，並未依法通知
    被告等承租人或要求承租戶放棄優先承買之權，而依民法第
    462條之2、土地法第104條規定，承租人有優先承買租賃之
    基地，是被告之優先承買權已被剝奪。64年間被告因住屋老
    舊，欲將舊屋拆除改建，乃應新地主之沈廷陞（即原告之父
    ）要求，向原告購買438地號之土地，並立有不動產買賣契
    約書，且依法取得產權登記及所有權狀。是438地號土地為
    被告所有，且無侵占之事實。倘如原告所稱84年間地政測量
    單位重測登記錯誤，則土地係於78年4月4日分割共有物判決
    之後重測，因重測後，其面積之增減，應是地政相關單位之
    疏失，或測量儀器準確度不同所致，或是歷經日年自然力量
    之驅動導致水文地理變遷，則重測錯誤均不在被告。是重測
    係在78年間判決共有物分割之後，面積之增減與原告無涉，
    況面積減少，原地主是否會返還買賣價金？且他人土地因重
    測而增加面積與原告有何關係？是438地號之土地所有權人
    既已登記被告邱欽洋，則依土地法第43條及登記相關規定，
    一經登記即生效力，被告並無承擔此責任之理由，原告藉稱
    公部門之誤而要求被告賠償，於法於理均失所憑。
  (二)原告曾多次未先約定即闖入被告或附近居民家中，動輒威脅
    被告及其他附近居民，需接受其索取之高價以承購土地，否
    則將興訟、找怪手拆屋等，令被告及其附近居民不勝恐懼。
    為求合理解決，被告三子邱駿飛曾與原告協商，因原告堅持
    高價而無法達成共識，絕非原告所稱被告侵占之事實。若被
    告確實不慎侵權或誤建房屋於439地號、439-6地號土地，被
    告亦願以合理價格向原告購地，解決紛爭。又438地號土地
    為乙種建築用地，93年之公告現值為每平方公尺7,980元，
    439地號土地為甲種建築用地，93年公告地價為每平方公尺
    6,668元，至439-6地號土地，地目為林地（農牧用地），93
    年公告地價為每平方公尺1,100元，惟原告卻以地主身分漫
    天要價，逕自索價每坪130,000元，顯高出合理之市價，突
    顯出原告毫無和解誠意。另原告請求租金之賠償，被告亦願
    以公告地價百分之六賠償原告。
  (三)又被告於68年間向訴外人林治國買下439、439-6地號之土
    地上舊屋改建時，即曾詢問鄉公所是否可以改建，因屬非都
    市計畫區內土地，不必申請，被告即因此動工改建，並按月
    繳納地租予原告，而原告與被告之土地租約則為不定期租約
    。嗣原告為逼迫被告買下該土地，即拒收地租，惟兩造間亦
    不曾簽訂終止契約書。是原告若要求被告拆屋還地，原告應
    賠償被告建屋等值之損失及修繕費用。
  (四)按土地所有人建築房屋逾越疆界者，鄰地所有人如知其越界
    而不即提出異議，不得請求移去或變更其建築物。但得請求
    土地所有人，以相當之價額，購買越界部分之土地，如有損
    害，並得請求賠償，民法（被告誤載為土地法）第796條定
    有明文。查被告在系爭土地上居住已50多年，改建房屋亦係
    依法改建，至於部分建物誤建於原告土地上，有其時空背景
    ，絕非故意為之。況原告明知被告於64年間改建房屋，為何
    當時不提出異議，為此被告主張上開民法第796條之權利。
  (五)434地號及439-4地號土地之誤建部分，因被告係在64年間改
    建房屋時依舊址重建，當時地號亦尚未劃分，係經本次重測
    後方知有誤建之情形，其面積分別為5.47平方公尺及0.37平
    方公尺。然原告以往即常向地政機關申請測量土地，除自己
    所有之土地外，亦申請測量他人土地，惟從未測得434、439
    -4地號之土地有誤建部分，足證每次重測會因測量時所採之
    基準與測量儀器準確度，或歷經自然力量之驅動導致水文地
    理變遷，導致測量結果每次均可能不同。但被告基於和解誠
    意，仍願以合理價格購買系爭誤建部分之土地。
  (六)縱上，被告從未有侵占及越界之意圖，且一直支付租金，況
    原告於被告房屋改建時，亦未曾異議，故聲明：
  1.原告之訴及假執行之聲請均駁回。
  2.如受不利之判決，願供擔保，請准宣告免為假執行。
四法院得心證之理由
(一)兩造不爭執之事實
  1.被告所有之438號土地原為原告所有（原地號為新竹縣湖口
    鄉○○段24-36），於64年間由被告向原告購買佔用之28 坪
    土地之所有權應有部分，嗣於78年間裁判分割，84年間地籍
    重測（重測前之地號為新竹縣湖口鄉○○段24-282號），重
    測前之面積為0.0093公頃，重測後增加為0.01121公頃。
  2. 被告所有之門牌號碼新竹縣湖口鄉○○路○段2巷1號之房
     屋為68年間重建。
(二)本件之爭點
  1.系爭438地號土地因84年間重測所多之土地是否為原告所有
    而應返還原告，並給付原告相當於租金之不當得利？
  2.被告佔用系爭439-6、439、439-4、434號土地，是否有正當
    權源？
  3. 被告佔用系爭439-6、439、439-4、434號土地是否獲有相
     當於租金之不當得利？如有，其範圍為何？
(三)法院之判斷
  1.438號土地因重測增加之部分
    兩造不爭執84年間地籍重測系爭438號土地在重測前之面積
    為0. 0093公頃，重測後增加為0.01121公頃之事實，並有土
    地登記簿謄本在卷可參。原告主張新竹縣湖口鄉○○段附近
    之土地均為伊所有，故所系爭438號土地因重測增加之土地
    為其所有云云。然查，本院命原告陳報重測之後其在新竹縣
    湖口鄉○○段附近之土地是否有短少，但原告並未陳報其所
    有之土地有短少之情形，因此，被告所有之438號土地面積
    之增加，並非來自於原告土地之短少，自難認被告所增加之
    土地面積為原告所有。又本院依職權向新竹縣政府查詢土地
    重測造成原土地面積增加之原因，經新竹縣政府94年6月8日
    以府地測字第0940075058號函覆地籍圖重測係依據土地所有
    權人指界一致之結果施測，由於測量技術及儀器較日據時期
    精密優良，且數十年來土地因人為或天然地形變遷，界址與
    原地籍圖不符，加以複丈時誤差之配賦及面積登記有效位數
    之變更（重測前為公頃以下四位數，重測後為公頃以下六位
    數），致使重測前後土地面積難免有增減等語，有上開函文
    附卷可參。因此，重測後土地面積之增加，其增加面積之原
    因眾多，難認與原告有何關連。綜上，被告認為原告所增加
    之土地面積為其所有，請求被告返還及給付相當於租金損害
    之不當得利云云，為無理由，應予駁回。
  2.原告主張其所有之系爭439-6、439、439-4、434土地，分別
    為被告所有之系爭房屋佔用，其佔用之面積為439-6號土地
    佔用24.87平方公尺、439號土地佔用27.33平方公尺、439-4
    號土地佔用0.37平方公尺、434號土地佔用5.47平方公尺土
    地之事實，業據本院94年7月12日至現場履勘，命測量員測
    量佔用之面積，並製有複丈成果圖附卷可參，堪信為真。系
    爭439-6、439、439-4、434號土地既為原告所有，被告如無
    佔用之正當權源，自應將佔用部分之建物拆除，將土地返還
    原告。
  3.被告抗辯：
    (1)其於68年間改建時向訴外人林治國購買座落439-6及439號
      土地上之建物改建，並繳納租金予原告，抗辯有其與原告
      間有租賃關係存在云云，原告否認曾收受被告繳納之租金
      。而被告亦自承無法舉證證明繳納租金之事實。被告既無
      法就繳納租金之事實，舉證證明以實其說，其抗辯與原告
      間有租賃關係存在云云，尚難採信。
    (2)被告另辯稱本件有民法第796條越界建築之適用。然按土
      地所有人建築房屋逾越疆界者，鄰地所有人如知其越界而
      不即提出異議，不得請求移去或變更其建築物，民法第
      796 條第1項前段定有明文。原告否認其在被告建築系爭
      房屋時即知被告越界建築，故被告抗辯原告知其越界建築
      而不提出異議，應就原告知情被告越界建築之事實為舉證
      ，被告抗辯原告知悉其越界建築云云，亦難採信。
    (3)又被告主張原地主將土地售予原告之父並未通知原告依據
      民法第426之2條有優先承買云云，經查民法第426-2條為
      91 年間增修，原告之父向原地主購買439-6號等土地時，
      上開條文尚未增修，並無適用之餘地。又被告抗辯租地建
      屋之優先購買權，首應證明被告就所佔用之439-6等土地
      與被告間存有租賃關係，但被告均無法舉證證明租賃契約
      之存在，因此，被告上開抗辯，為無理由。
    (4)被告另抗辯439-4、434號土地經原告多次測量均未發現佔
      用，僅本次測量時發現佔用，而認為因採取之基準、測量
      儀器準確度、自然力量導致水文地理變遷，而有佔用之情
      形云云。經查：原告是否曾多次測量上開兩筆土地，不無
      疑義，而請求測量之人員為何亦不知，縱然原告曾經測量
      過上開土地，但為原告單方施測，其正確度本為有限。但
      本次測量經會同兩造於現場指界被告所有之系爭房屋佔用
      之範圍及原告所有之系爭土地之範圍，經地政事務所之測
      量員實地進行勘測後製作複丈成果圖，被告所有之系爭房
      屋確實佔用上開土地。被告空言抗辯採取之基準、測量儀
      器準確杜、自然力量導致水文地理變遷，而有佔用之情形
      云云，並未舉證以實其說，因此，被告上開抗辯，並不可
      採。
    4.綜上，原告所有之439-6、439、439-4、434之土地如附表
      一所示之範圍為被告所有之系爭房屋佔用，且被告無法證
      明系爭房屋佔用原告之上開土地有正當權源，原告依據民
      法第767條規定，請求拆除佔用部分，並將土地返還原告
      ，為有理由，應予准許。
    5.原告另主張系爭439-6有空地5.99平方公尺為原告佔有使
      用，但被告否認使用上開空地，且原告無法舉證證明其佔
      用，故原告請求返還上開土地，為無理由，不能准許。
    6.不當得利部分
      (1)按無法律上之原因而受利益，致他人受損害者，應返還
        其利益。民法第179條定有明文。次按無權占有他人之
        土地，可能獲得相當於租金之利益，為社會通常之觀念
        。（最高法院61年臺上字第1695號判例意旨參照）。本
        件被告就系爭439-6、439、439-4、434號土地如附圖標
        示紅、黃、綠、橘色部分土地，無合法正當權源，占用
        系爭土地之前開部分，獲有相當於租金之利益，致原告
        受有相當於租金之損害，原告主張依民法第179條規定
        ，請求被告給付相當於租金之損害，即屬有據。另按城
        市地方房屋之租金，以不超過土地及其建築物申報總價
        年息百分之10為限，土地法第97條第1項定有明文，原
        告主張依系爭土地之申報地價年息百分之10，為計算相
        當於租金損害之標準，是本院審酌系爭439-6、439、
        439-4地目均為林地，分別為特定農業區之甲種建築用
        地、農牧用地，434則為建地，上開土地位於小型巷弄
        內，距離聯外道路中正路尚有一段距離，且被告系爭建
        物亦僅用於住宅使用，並無任何商業使用，認原告主張
        被告就占用系爭土地所受相當於租金之利益，以前開申
        報地價百分之6計算，始屬適當。
      (2)復按租金之請求權因5年間不行使而消滅，既為民法第
        126條所明定，至於無租賃契約關係之賠償，名稱雖與
        租金異，然實質上仍為使用土地之代價，債權人應同樣
        按時收取，不因其契約未成立而謂其時效之計算應有不
        同，最高法院49年臺上字第1730號判例可資參照。本件
        原告請求被告給付相當於租金之不當得利，被告對於超
        過5年部分主張時效抗辯，應屬有據。原告為93年11月
        29日起訴，因此，原告得請求之相當於租金之不當得利
        僅能回溯至88年11月29日開始之相當於租金之不當得利
        。原告得請求之相當於租金之不當得利其計算如附表所
        示，於該範圍內之請求唯有理由，超過附表所示之金額
        之範圍為無理由。
      7.綜上所陳，原告請求被告拆除其所有之系爭房屋佔
        用系爭439-6、439、439-4及434號土地如附表一所示土
        地，並將土地返還原告暨如主文第二項及附表二所示之
        不當得利，為有理由，應予准許，逾此部分之請求為無
        理由，應駁回之。
五因本案事證已臻明確，兩造其餘主張陳述及所提之證據，核與
  判決之結果不生影響，毋庸再予審酌，附此敘明。
六兩造均陳明願供擔保，聲請宣告假執行或免為假執行，經核原
  告勝訴部分，合於法律規定，爰分別酌定相當之擔保金額宣告
  之；原告其餘假執行之聲請，因訴之駁回而失所依據，不予准
  許。
七訴訟費用負擔之依據：民事訴訟法第79條。
中    華    民    國    95    年    6     月    1    日
                  民事第一庭    法  官  黃珮禎
以上正本係照原本作成。
如對本判決上訴，須於判決送達後20日內向本院提出上訴狀。
中    華    民    國    95    年    6     月    1    日
                                書記官  黎秀娟
附表一
┌───────────┬────────┬───────┐
│地                 號 │面          積  │位         置 │
│                      │單位：平方公尺  │              │
│                      │                │              │
├───────────┼────────┼───────┤
│新竹縣湖口鄉○○段    │二十四點八七    │如附圖標示紅色│
│439-6號土地           │                │部分          │
├───────────┼────────┼───────┤
│新竹縣湖口鄉○○段    │二十七點三三    │如附圖標示綠色│
│439號土地             │                │部分          │
├───────────┼────────┼───────┤
│新竹縣湖口鄉○○段    │零點三七        │如附圖標示橘色│
│439-4號土地           │                │部分          │
├───────────┼────────┼───────┤
│新竹縣湖口鄉○○段    │五點四七        │如附圖標示藍色│
│434號土地             │                │              │
└───────────┴────────┴───────┘
附表二
┌─────────┬─────────┬────────┐
│起算日            │終止日            │每年金額 (新台幣│
│                  │                  │)               │
├─────────┼─────────┼────────┤
│民國93年11月1日起 │新竹縣湖口鄉○○段│壹仟捌佰元      │
│                  │439號土地如附圖所 │                │
│                  │示綠色部分之建物拆│                │
│                  │除並將土地返還原告│                │
├─────────┼─────────┼────────┤
│民國93年11月1日起 │新竹縣湖口鄉○○段│                │
│                  │439-6號土地如附圖 │壹萬零貳佰肆拾捌│
│                  │所示紅色部分建物拆│元              │
│                  │除並將土地返還原告│                │
├─────────┴─────────┴────────┤
│備註：                                                  │
│(1)439號土地93年11月之公告現值為1100元，佔用面積為27.33平│
│  方公尺，不當得利以公告現值之年利率百分之六計算，每月之│
│  不當得利計算式如下：1100x27.33x0.06x1/12=150          │
│(2)439-6號土地93年11月之公告現值為6868元，佔用面積為24.87│
│  平方公尺，不當得利以公告現值之年利率百分之六計算，每月│
│  之不當得利計算式如下：6868x24.87x0.06x1/12=854        │
│(3)以上計算小數點以下四捨五入                            │
└────────────────────────────┘
附表三
┌───────┬──────────┬─────────┐
│  主文        │原告供擔保金額      │被告供擔保金額    │
│              │（新台幣）          │（新台幣）        │
├───────┼──────────┼─────────┤
│主文第一項    │玖萬元              │貳拾伍萬元        │
│              │                    │                  │
├───────┼──────────┼─────────┤
│主文第二項    │壹萬仟玖佰元      │肆萬貳仟元        │
│              │                    │                  │
├───────┼──────────┼─────────┤
│主文第三項    │                    │                  │
│              │陸仟元              │壹萬捌仟元        │
└───────┴──────────┴─────────┘
附表四
1.439號土地17,521元（88年11月29日-93年10月31）
  (1)88年11月29日至92年10月之不當得利14,827（小數點以下均
    四捨五入，88年11月29日至92年10月之公告現值為2,308元
    ：2308x27.33x0.06x1/12=315（每月）;315x1/30=11，期間
    為47個月又2日，故總計為315x47+11x2=14,827）
  (2)92年11月至93年10月之不當得利2694元（小數點以下均四捨
    五入，92年11月至93年10月之公告現值為1643元：
    1643x27.33x0.06=2694）
2.439-6號土地15,961
  (1)88年11月29日至92年10月之不當得利13509（小數點以下均
    四捨五入，88年11月29日至92年10月之公告現值為2,308元
    ：2308x24.87x0.06x1/12=287（每月）;287x1/30=10，期間
    為47個月又2日，故總計為287x47+10x2=13509）
  (2)92年11月至93年10月之不當得利1643元（小數點以下均四捨
    五入，92年11月至93年10月之公告現值為1643元：
    1643x24.87x0.06=2452元）
3.434號土地部分8228元（89年11月29日至92年12月，共計37月
  又2日，93年以下則原告未請求，上開期間之公告現值為8113
  ，8113x 5.47x0.06x1/12=222,222x1/30=7,222x37+7x2=8228
   ）
4.439-4號土地部分144元（89年11月29日至92年10月，共計36月
  又2日公告現值為2308元，92年11月至12月公告現值為1100元
  ，93年1月以下之不當得利原告未據請求）88年11月29日至92
  年10月之不當得利（小數點以下均四捨五入，88年11月29日至
  91年11月之公告現值為2,308元：
  2308x0.37x0.06x1/12=4（每月）;4x1/30=0.1，期間為36個月
  又2日，故總計為4x36+0.1x2=144.2）


司法院資訊處製作；財團法人民間司法改革基金會備份。
